【裁判字號】    95,上易,297
【裁判日期】    950619
【裁判案由】    違反毒品危害防制條例
【裁判全文】
臺灣高等法院高雄分院刑事判決         95年度上易字第297號
上  訴  人
即 被  告   乙○○
選任辯護人  吳剛魁  律師
上列上訴人因違反毒品危害防制條例案件，不服臺灣高雄地方法
院94年度易字第1553號中華民國95年3 月24日第一審判決（起訴
案號：臺灣高雄地方法院檢察署93年度毒偵字第7326號），提起
上訴，本院判決如下：
    主  文
原判決撤銷。
乙○○共同持有第一級毒品，處有期徒刑壹年陸月，緩刑參年。
扣案之海洛因壹拾貳包（驗後合計淨重參佰玖拾肆點伍貳公克，
空包裝合計重肆拾捌點參伍公克），沒收銷毀之。
    事  實
一、乙○○因其子陳經政（檢察官另行偵辦）於不詳時、地取得
    第一級毒品海洛因12包，先將該12包海洛因裝在藍色絨布袋
    內，再置於其位在高雄縣田寮鄉○○村○ 鄰○○路145 號住
    處1 樓後方房間通往2 樓樓梯旁1 只水桶內，並以抹布遮於
    其上，嗣因臺中縣警察局和平分局接獲檢舉有1 位綽號「阿
    政」之男子在上開地址販賣毒品，而於民國（以下同）93年
    11月25日20時30分許，前往該址查訪，詎乙○○明知海洛因
    業經公告列為毒品危害防制條例第2 條第2 項第1 款之第一
    級毒品，不得非法持有，而於見警員趙秉耀在1 樓前方客廳
    核對該址戶口名簿時，明知其子陳經政將前開海洛因12包放
    在該住處1 樓後方房間通往2 樓樓梯旁1 只水桶內並以抹布
    遮於其上，為將該12包海洛因拿走以避免被查獲，竟自該時
    起，與陳經政共同基於非法持有第一級毒品海洛因之故意，
    自該1 樓後方房間通往2 樓樓梯旁原放置處，將該只水桶連
    同海洛因12包拿起走向門外，而共同持有該海洛因12包，因
    乙○○之舉止有異，且神色慌張，為警員發覺有異，乃予攔
    阻，經乙○○同意而自行取出水桶內之海洛12包，而為警查
    獲，並扣得乙○○持有之第一級毒品海洛因12包（驗後合計
    淨重394.52公克，空包裝合計重48.35 公克）。
二、案經臺中縣警察局和平分局移送臺灣高雄地方法院檢察署檢
    察官偵查起訴。
    理  由
一、訊之上訴人乙○○固坦承自不詳時間起知悉水桶內裝有海洛
    因，而於警察到場查訪時提起該只水桶而為警查獲持有海洛
    因之事實不諱，惟辯稱：該海洛因毒品為我兒子陳經政友人
    甲○○所置放，是甲○○所有，並非我兒子陳經政所有，也
    非陳經政所放置云云。惟查：
（一）證人即上訴人乙○○之子陳經政於偵查中陳稱：「（問：
      警察在93年11月25日在高雄縣田寮鄉○○路145 號查獲海
      洛因，是何人所有？）答：是我的」、「（問：你放多久
      了？）答：我忘記了」、「（問：你將毒品放置何處？）
      答：我把毒品放在水桶裡，水桶放置在樓梯旁」等語，又
      於原審審理中陳稱：「（問：你在88、89、92年間是否均
      有施用毒品戒治過？）答：是」、「（問：你進去戒治你
      母親是否知道？）答：知道，我母親知道我在施用毒品」
      等語明確（見偵查卷第68頁、原審卷第98頁），並有陳經
      政之前科表1 份在卷可憑，雖證人陳經政嗣於審理中改稱
      ：該毒品是友人甲○○所有，是甲○○當晚打電話跟他說
      的，並告訴我母親為警查獲等語，且證人甲○○亦稱：該
      毒品為我所有，當天我在場聽到警察來就跑走了等語（見
      原審卷第91-96 、98-101頁）。然查證人即警員趙秉耀於
      原審陳稱：當天先埋伏在乙○○家附近1 、2 小時，乙○
      ○家在大路邊，沒有辦法直接在乙○○家旁邊埋伏，埋伏
      期間，同事有先開車在乙○○家附近來回，並沒有看到有
      人進出，且當天埋伏及進入乙○○家裡，均沒有看到甲○
      ○在現場進出，作戶口訪查時，乙○○及其家人並沒有提
      到查獲的東西是甲○○的或是有人從他們家剛離開等語（
      見原審卷第96、97頁），倘若該毒品確係甲○○所有，且
      甲○○本來有在場，後因見調前來查訪而先行離開，警察
      豈有未發覺之理，上訴人乙○○及其家人亦於查獲時及警
      詢中又均隻字未提甲○○其人，顯然證人甲○○當天未在
      場；又倘若陳經政於當晚即接獲甲○○之電話知悉該毒品
      為甲○○所有，其母親即上訴人乙○○持有該桶毒品被查
      獲時列為嫌疑人，其於偵查中之陳述自應據實供述為甲○
      ○所有以為其母親辯駁，豈有反而陳述為伊所有，是其嗣
      後翻異前供表示偵查中是怕母親乙○○有事情才為不實之
      陳述等語，顯無足採，是證人陳經政於原審理改稱：該毒
      品為甲○○所有等情，應係得知該址遭檢舉為販賣毒品處
      所，為干擾調查方向，以卸免自己刑責而與甲○○事後串
      證之詞，不足採信，自以其於偵查中之供述較為可採。又
      甲○○於本院審理時稱該毒品是伊所有云云，亦非可採。
      況若該毒品為甲○○所置放，則上訴人乙○○據實以告，
      反而容易為自己脫免持有毒品之罪名，且甲○○僅係上訴
      人乙○○之子之友人，實無特別加以迴護之必要，然上訴
      人乙○○於警詢、偵查中均未曾表示該毒品係甲○○所有
      ，顯與常理有違，足認上訴人乙○○確實知悉該毒品為陳
      經政所置放無訛，其嗣後改稱為甲○○所置放，應係坦護
      其子陳經政之詞，不足採信。
（二）上訴人乙○○於原審及本院審理中已坦承持有該毒品被警
      查獲，並於查獲時正持該毒品欲走出門外之事實，此經檢
      察官於偵查中、原審於準備程序及審理中分別勘驗查獲之
      錄影帶，其勘驗結果為：警員至上訴人乙○○家中後，原
      本在1 樓前方客廳清查戶口，當時除核對戶口之警員趙秉
      耀及攝影人員進入屋內1 樓前方客廳外，並無任何警員進
      入上訴人乙○○家中後面房間內，上訴人乙○○卻突然自
      行走到後方另1 房間通往2 樓樓梯入口旁，並拿起1 只水
      桶要離開該房間，經警制止將水桶放下才查獲扣案之毒品
      （見偵查卷第64、65頁及原審卷第40、86、87頁），核與
      證人即警員趙秉耀於偵查及原審陳稱：事先並不知道毒品
      藏放的位置，是乙○○提水桶要出去被發現，感覺很緊張
      ，才會查獲等語（見偵查卷第42、43頁及原審卷第89、90
      頁）大致相符。又依上訴人乙○○所提出之現場平面圖及
      現場照片4 幀所示，當時該水桶放置之位置本來即有相當
      多之雜物推放在一起，而當時部分警員如趙秉耀等人進入
      屋內僅在1 樓前方客廳內清查戶口，其餘警員尚在屋外並
      未進入，且均無警員或其他人員行走到該處，此亦據證人
      趙秉耀陳明無訛（見原審卷第84、85、89頁），足見以該
      裝置毒品之水桶當時所放位置，並不會擋到屋內人員出入
      往來或上下樓梯之情形，顯見上訴人乙○○係為避免該桶
      毒品被警搜索查獲，欲將該水桶持往安全地方，才去拿取
      該水桶，故上訴人乙○○確實知悉該水桶內有置放毒品明
      確。又扣案水桶內之白粉12包（驗後合計淨重394.52公克
      ，空包裝合計重48.35 公克），確實為第一級毒品海洛因
      ，此有法務部調查局93年12月24日調科壹字第220018879
      號鑑定通知書1 紙在卷可稽，此外復有查獲時照片5 幀在
      卷可稽；另上訴人乙○○本身並無施用毒品之情形，此亦
      有卷附詮昕科技股份有限公司94年1 月12日濫用藥物尿液
      檢驗報告書（尿液代碼：0000000 號）及臺灣高等法院被
      告前案紀錄表1 份可按，而本件亦無任何證據顯示或證明
      上訴人乙○○持有本件之毒品有何販賣、意圖販賣、轉讓
      或其他特定之目的，僅係單純為避免其子所有之毒品被查
      獲，才欲將該桶毒品持至他處。
    綜上所述，上訴人乙○○為避免其子所有之毒品被查獲，欲
    將該桶內毒品持至他處，斯時起才與其子陳經政共同持有該
    第一級毒品海洛因，事証明確，其犯行已堪予認定。
二、按所謂「持有」，係指特定物於事實上居於可得支配之狀態
    而言，與該物所有權歸屬無涉，本件扣案海洛因既係陳經政
    取得後置放於該處而非上訴人乙○○所有，上訴人乙○○是
    為避免其子所有之毒品被查獲，欲將該桶毒品持至他處，斯
    時起才與其子陳經政共同持有該第一級毒品海洛因，是核上
    訴人乙○○所為，係犯毒品危害防制條例第11條第1 項之持
    有第一級毒品罪。上訴人乙○○於欲將該桶毒品持至他處時
    起，與其子陳經政有犯意之聯絡及行為之分擔，為共同正犯
    。又按持有毒品淨重達5 公克以上，加重其刑至二分之一，
    行政院93年1 月7 日發布之轉讓持有毒品加重其刑之數量標
    準明文規定。上訴人持有之第一級毒品海洛因12包（驗後合
    計淨重394.52公克，空包裝合計重48.35 公克），業如前述
    ，應依毒品危害防制條例第11條第4 項之規定加重其刑。
三、原審予以論科，固非無見，惟查本件上訴人乙○○是為避免
    其子所有之毒品被查獲，於將該桶毒品持至他處，斯時起才
    與其子陳經政共同持有該第一級毒品海洛因，原審認上訴人
    乙○○係於其子陳經政將該毒品攜入家中時即與其子共同持
    有，尚有未洽，上訴人乙○○上訴指摘原判決量刑過重，雖
    無理由，惟原判決既有可議，自應予撤銷改判。審酌上訴人
    乙○○是老婦，未曾吸毒，也無前科，此有臺灣高等法院被
    告前案紀錄表在卷可稽，且平日以務農及養蜂為生，此有其
    提出之農用土地所有權狀及養蜂照片6 幀可憑，此次係為避
    免其子所有之毒品被查獲，才將該桶毒品持至他處，犯後已
    坦承犯行，及查獲毒品之數量非少等一切情狀，爰量處有期
    徒刑1 年6 月。扣案之第一級毒品海洛因12包（驗後合計淨
    重39 4.52 公克，空包裝合計重48.35 公克，因海洛因附著
    於包裝上剝離不易，應將包裝之整體視為海洛因毒品），應
    依毒品危害防制條例第18條第1 項前段之規定，不問屬於犯
    人與否，沒收銷燬之，至送驗時所耗損之毒品既已滅失，爰
    不另為沒收銷燬之諭知，附此敘明。另查獲裝放毒品之水桶
    、掩飾覆蓋毒品之抹布及毒品外包裝之藍色絨布，雖為供本
    件犯罪所用之物，然非違禁物，且均未扣案，為免執行之困
    難，爰不予宣告沒收，併此敘明。
四、上訴人乙○○前未曾受有期徒刑以上刑之宣告，有卷附臺灣
    高等法院被告前案紀錄表1 份可稽，係為避免其子所持有之
    毒品被警查獲，才將該桶內毒品持至他處而持有被查獲，其
    本身從無其他吸食或販賣毒品案件，為偶發事件，事後已坦
    承認錯，其經此次偵、審程序及判刑教訓，當知所警惕而無
    再犯之虞，本院認其所宣告之刑，以暫不執行為適當，爰仍
    依原判併予宣告緩刑，其期間為3 年，以啟自新。
據上論結，應依刑事訴訟法第369 條第1 項前段、第364 條、第
299 條第1 項前段，毒品危害防制條例第11條第1 項、第4 項、
第18條第1 項前段，刑法第11條、第28條、第74條第1 款，判決
如主文。
本案經檢察官陳國全到庭執行職務。
中    華    民    國    95    年    6     月    19    日
                  刑事第六庭  審判長法  官  張盛喜
                                    法  官  范惠瑩
                                    法  官  李璧君
以上正本證明與原本無異。
如不服本判決應於收受本判決後10日內向本院提出上訴書狀，其
未敘述上訴理由者，並得於提起上訴後10日內向本院補提理由書
狀（均須按他造當事人之人數附繕本）「切勿逕送上級法院」。
中    華    民    國    95    年    6     月    19    日
                                    書記官  林明威
附錄本件判決論罪科刑法條：
毒品危害防制條例第11條
持有第一級毒品者，處3 年以下有期徒刑、拘役或新臺幣5 萬元
以下罰金。
持有第二級毒品者，處2 年以下有期徒刑、拘役或新臺幣3 萬元
以下罰金。
持有專供製造或施用第一、二級毒品之器具者，處1 年以下有期
徒刑、拘役或新臺幣1 萬元以下罰金。
持有毒品達一定數量者，加重其刑至二分之一，其標準由行政院
定之。


司法院資訊處製作；財團法人民間司法改革基金會備份。
